【裁判字號】    97,審訴,5357
【裁判日期】    971231
【裁判案由】    毒品危害防制條例
【裁判全文】
臺灣高雄地方法院刑事判決            97年度審訴字第5232號
                                    97年度審訴字第5357號
公  訴  人  臺灣高雄地方法院檢察署檢察官
被      告  甲○○
                    現另案於台灣高雄第二監獄執行中
上列被告因毒品危害防制條例案件，經檢察官提起公訴（97年度
毒偵字第7162號、97年度毒偵字第8476號），本院改依簡式審判
程序判決如下：
    主  文
甲○○施用第一級毒品，累犯，處有期徒刑玖月。又施用第一級
毒品，累犯，處有期徒刑玖月。扣案第一級毒品海洛因壹包（含
包裝袋，驗後淨重零點零玖捌公克），沒收銷燬之。應執行有期
徒刑壹年肆月，扣案第一級毒品海洛因壹包（含包裝袋，驗後淨
重零點零玖捌公克），沒收銷燬之。
    事  實
一、甲○○前因施用毒品案件，經本院以民國89年度毒聲更字第
    27號裁定送觀察勒戒後，認有繼續施用毒品之傾向，再經本
    院以90年度毒聲字第2100號裁定令入戒治處所施以強制戒治
    ，嗣經裁定停止戒治、撤銷停止戒治程序，於91年12月26日
    執行完畢釋放。又於強制戒治執行完畢釋放後5 年內，因施
    用毒品案件，經本院以96年度訴字第2892號判決判處有期徒
    刑10月，減為有期徒刑5 月確定。另因違反家庭暴力防治法
    案件，經本院以95年度易字第608 號判決判處有期徒刑6 月
    確定，於95年9 月21日縮短刑期執行完畢出監。詎不知警惕
    ，復基於施用第一級毒品之犯意，(一)於97年7 月13日8 時許
    ，在高雄縣美濃鎮○○路524 號住處內，以針筒注射方式，
    施用第一級毒品海洛因1 次。嗣經採尿送驗，結果呈可待因
    、嗎啡陽性反應。(二)於96年8 月3 日晚間某時，在高雄縣美
    濃鎮○○○道路旁，以針筒注射方式，施用第一級毒品海洛
    因1 次。嗣於翌日12時40分許，在高雄縣美濃鎮○○路18巷
    18 之1號前查獲，並當場扣得海洛因1 包（含包裝袋，驗後
    淨重0.098 公克），經採尿送驗，結果呈嗎啡、可待因陽性
    反應。
二、案經高雄縣政府警察局旗山分局報告臺灣高雄地方法院檢察
    署檢察官偵查起訴。
    理  由
一、本件被告甲○○所犯係死刑、無期徒刑、最輕本刑為3 年以
    上有期徒刑以外之罪，其於準備程序中，就被訴事實均為有
    罪之陳述，經本院告知簡式審判程序之旨，並聽取檢察官及
    被告之意見後，合議庭裁定由受命法官獨任進行簡式審判程
    序，合先敘明。
二、上開犯罪事實，均據被告於本院審理時坦白承認。而被告尿
    液經送台灣檢驗科技股份有限公司鑑驗後，結果均呈嗎啡陽
    性反應（係以GC／MS方式檢驗），有該中心96年7 月31日及
    97年8 月17日濫用藥物尿液檢驗報告各1 份可參。爰審酌(一)
    氣相層析質譜儀（GC／MS）乃目前就藥物篩檢結果必須進一
    步確認時最常採用之確認方法，因此在良好的操作條件之下
    ，以氣相層析質譜儀作藥物及其代謝物之定性及定量分析，
    幾乎不會有偽陽性反應產生，業經行政院國軍退除役官輔導
    委員會台北榮民總醫院於83年4 月7 日以（83）北總內字第
    03059 號函示明確。(二)又海洛因係嗎啡經化學合成之半人工
    合成品，毒性倍於嗎啡，其經吸食或施打入人體，經新陳代
    謝作用又分解成嗎啡，故海洛因在進入人體後，均以嗎啡型
    態排於尿液中，故於吸食或施打海洛因者尿液中，可檢出嗎
    啡陽性反應，業經憲兵司令部80年5 月7 日以（80）鑑驗字
    第1746號函示明確。從而，被告尿液經以氣相層析質譜儀鑑
    驗後，結果均呈嗎啡陽性反應，已如前述，是依前開函示意
    旨，被告自白核與事實相符，其施用第一級毒品海洛因2 次
    之犯行，均堪以認定。
三、論罪科刑部分：
  (一)按犯毒品危害防制條例第10條之罪，經觀察、勒戒後，認無
    繼續施用毒品之傾向，應即釋放，並為不起訴處分；認有繼
    續施用毒品之傾向者，應由檢察官聲請法院裁定令入戒治處
    所施以強制戒治，至無繼續戒治之必要，強制戒治期滿，應
    即釋放，由檢察官為不起訴處分。經觀察勒戒、強制戒治執
    行完畢釋放後，5 年內再犯第10條之罪，依93年1 月9 日修
    正施行之毒品危害防制條例第23條第2 項規定意旨，應由檢
    察官偵查起訴。又依修正後之規定，僅限於「初犯」及「5
    年後再犯」二種情形，始應先經觀察、勒戒或強制戒治程序
    。倘被告於5 年內已再犯，經依法追訴處罰，縱其第3 次（
    或第3 次以上）再度施用毒品之時間，在初犯經觀察、勒戒
    或強制戒治執行完畢釋放5 年以後，已不合於「5 年後再犯
    」之規定，且因已於「5 年內再犯」，顯見其再犯率甚高，
    原實施觀察、勒戒或強制戒治，已無法收其實效，即應依該
    條例第10條處罰（最高法院97年度第5 次刑事庭會議決議參
    照）。
  (二)查被告前因施用毒品案件，經本院以89年度毒聲更字第27號
    裁定送觀察勒戒後，認有繼續施用毒品之傾向，再經本院以
    90年度毒聲字第2100號裁定令入戒治處所施以強制戒治，嗣
    經裁定停止戒治、撤銷停止戒治程序，於91年12月26日執行
    完畢釋放。又於前開強制戒治執行完畢釋放後5 年內，因施
    用毒品案件，經本院以96年度訴字第2892號判決判處有期徒
    刑10月，減為有期徒刑5 月確定等情，有臺灣高雄地方法院
    檢察署刑案資料查註紀錄表、臺灣高等法院被告前案紀錄表
    及臺灣高雄地方法院被告院內索引卡紀錄表可證。因被告於
    強制戒治執行完畢釋放後，5 年內再犯毒品危害防制條例第
    10條之罪，且再犯本罪，是依前開說明，應依法論科。
  (三)另海洛因為毒品危害防制條例所稱之第一級毒品，此觀諸該
    條例第2 條第2 項第1 款甚明，被告施用上開毒品，核其所
    為，均係違反毒品危害防制條例第10條第1 項施用第一級毒
    品罪。被告施用第一級毒品前持有第一級毒品之行為，本應
    各論以持有之罪，惟該次持有毒品之低度行為均為其後施用
    毒品之高度行為所吸收，均不另論罪。又被告前因違反家庭
    暴力防治法案件，經本院以95年度易字第608 號判決判處有
    期徒刑6 月確定，於95年9 月21日縮短刑期執行完畢出監之
    事實，有上開前案紀錄表可參，其受有期徒刑執行完畢後，
    5 年內故意再犯本件有期徒刑以上之2 罪，均為累犯，應依
    刑法第47條第1項 之規定，均加重其刑。被告上開2 次犯行
    ，犯意各別，行為互殊，應予分論併罰。爰審酌被告經觀察
    勒戒、強制戒治後，均未戒絕毒品，另再施用毒品，顯見其
    自制力不足，無法擺脫毒品，故應藉由刑罰之執行，以收教
    化之功能，並參以被告犯後坦承施用毒品犯行，所犯係自傷
    行為，尚未害及他人，及被告施用第一級毒品各1 次等一切
    情狀，分別量處如主文所示之刑，並定其應執行之刑，以資
    懲儆。扣案之白色粉末1 包，確係第一級毒品海洛因（驗後
    淨重為0.098 公克）之事實，有高雄市立凱旋醫院96年8 月
    14日高市凱醫驗字第4702號濫用藥物成品檢驗鑑定書在卷可
    參，因該海洛因係毒品，且包裝袋亦與毒品難以析離，應視
    同毒品，爰均依毒品危害防制條例第18條第1 項前段規定，
    宣告沒收銷燬之。又鑑驗耗損部分，因已滅失，爰不宣告沒
    收銷燬之，附此敘明。
據上論斷，應依刑事訴訟法第273 條之1 第1 項、第299 條第1
項前段，毒品危害防制條例第10條第1 項、第18條第1 項前段、
刑法第11條、第47條第1項、第51條第5 款，判決如主文。
本案經檢察官羅水郎到庭執行職務。
中    華    民    國    97    年    12    月    31    日
                  刑事第七庭    法  官  方百正
以上正本證明與原本無異。
如不服本判決應於收受送達後10日內向本院提出上訴書狀，並應
敘述具體理由；如未敘述上訴理由者，應於上訴期間屆滿後20日
內向本院補提理由書（均須按他造當事人之人數附繕本）「切勿
逕送上級法院」。
中    華    民    國    97    年    12    月    31    日
                                書記官  黃園芳
附錄本判決論罪科刑所依據之法條
毒品危害防制條例第10條
施用第一級毒品者，處 6 月以上 5 年以下有期徒刑。
施用第二級毒品者，處 3 年以下有期徒刑。


司法院資訊處製作；財團法人民間司法改革基金會備份。
